臺灣花蓮地方法院民事裁定
111年度監宣字第98號
聲  請  人  甲ＯＯ  

代  理  人  鄭崇文律師		
相  對  人  乙ＯＯ  
即應受輔助            玉里醫院萬寧復健園區
宣告之人              
上列聲請人聲請輔助宣告事件，本院裁定如下：
    主  文
宣告乙ＯＯ（民國00年00月00日生，身分證統一編號：Z000000000
號）為受輔助宣告之人。
選定甲ＯＯ（民國00年00月00日生，身分證統一編號：Z000000000
號）為乙ＯＯ之輔助人。
聲請費用新臺幣1,000元由受輔助宣告之人乙ＯＯ負擔。
    理  由
一、聲請意旨略以：聲請人甲ＯＯ為應受輔助宣告人乙ＯＯ之兄長，
    乙ＯＯ因罹患精神疾病並長期安置衛生福利部玉里醫院，其為
    意思表示或受意思表示，或辨識其意思表示效果之能力，顯
    有不足情事，依家事事件法第177條等規定聲請准對其為輔
    助宣告，並選定聲請人為其輔助人（原聲請監護宣告，嗣變
    更為輔助宣告）等語。
二、按對於因精神障礙或其他心智缺陷，致其為意思表示或受意
    思表示，或辨識其意思表示效果之能力，顯有不足者，法院
    得因本人、配偶、四親等內之親屬、最近一年有同居事實之
    其他親屬、檢察官、主管機關或社會福利機構之聲請，為輔
    助之宣告。受輔助宣告之人，應置輔助人。法院為輔助之宣
    告時，應依職權就配偶、四親等內之親屬、最近一年有同居
    事實之其他親屬、主管機關、社會福利機構或其他適當之人
    選定一人或數人為輔助人。民法第15條之1第1項、第1113條
    之1第1項、第1113條之1第2項準用同法第1111條第1項分別
    定有明文。
三、經查，聲請人前揭主張，提出提出戶籍謄本、親屬系統表、
    相片（聲請人至玉里醫院探視相對人）等件為證。並本院於
    鑑定人即衛生福利部玉里醫院醫師樂哲麟前訊問應受輔助宣
    告人，見其行動無礙，能正確回答姓名及指認在旁聲請人為
    其兄長等情（見本院111年10月20日鑑定筆錄）。復經鑑定
    人樂哲麟醫師鑑定認為：受鑑定人於63年間即因罹患思覺失
    調症入院安置迄今，住院期間言詞鬆散，有聽幻覺，思考內
    容貧乏，對抽象思考理解能力有限，無法為較複雜之邏輯推
    理，情緒易怒且有攻擊行為，藥物調整後症狀尚平穩，而認
    乙ＯＯ因精神障礙或其他心智缺陷，致其為意思表示或受意思
    表示，或辨識其意思表示效果之能力，顯有不足，但尚未達
    到喪失之程度等語，有訊問筆錄暨精神鑑定報告書在卷足稽
    。本院依據前述事證，認乙ＯＯ因前揭疾病，致其為或受意思
    表示，或辨識其意思表示之能力顯有不足，爰按上開規定，
    宣告乙ＯＯ為受輔助宣告之人。
四、次查，聲請人為受輔助宣告人之兄長（二親等親屬），情誼
    至親關係密切，長期實際照料受輔助宣告人，並有意願擔任
    輔助人，且受輔助宣告人未婚且無子女，其餘全體兄弟姊妹
    均同意由聲請人任之，有戶籍謄本、親屬系統表、同意書附
    卷為佐。復經函請新北市社會局對聲請人進行訪視暨本院訊
    問時，得知聲請人身體狀況良好，自營商號且名下有不動產
    ，為分割父母遺留之不動產而為本件聲請，與受輔助宣告之
    人關係尚可，復無不適任情事，有成年監護訪視調查評估報
    告及訊問筆錄附卷為佐。據此，本院認由聲請人擔任輔助人
    ，應屬適當，並予選定之。
五、另受輔助宣告之人為下列行為時，應經輔助人同意。但純獲
    法律上利益，或依其年齡及身分、日常生活所必需者，不在
    此限：為獨資、合夥營業或為法人之負責人。為消費借貸
    、消費寄託、保證、贈與或信託。為訴訟行為。為和解、
    調解、調處或簽訂仲裁契約。為不動產、船舶、航空器、
    汽車或其他重要財產之處分、設定負擔、買賣、租賃或借貸
    。為遺產分割、遺贈、拋棄繼承權或其他相關權利。法院
    依前條聲請權人或輔助人之聲請，所指定之其他行為，民法
    第15條之2第1項定有明文。是法院為輔助宣告時，受輔助宣
    告之人對其財產仍具處分權能，輔助人僅於上述事件對於受
    輔助宣告人行為具有同意與否權限，附此敘明。
六、依家事事件法第177條第2項、第164條第2項、第97條，非訟
    事件法第24條第1項，裁定如主文。
中　　華　　民　　國　   111 　年　　12 　月  　19　　日
                  家事法庭     法  官 范坤棠
以上正本係照原本作成。
如對本裁定抗告，須於裁定送達後10日之不變期間內，向本院提
出抗告狀，並繳納抗告費新臺幣1,000元。
中　　華　　民　　國　　111 　年　　12　　月　　20　　日
                               書記官 郭雪節